【裁判字號】    96,保險,32
【裁判日期】    970430
【裁判案由】    給付保險金
【裁判全文】
臺灣臺中地方法院民事判決  96年度保險字第32號
原      告  戊○○
訴訟代理人  丙○○律師
複代理人    陳姿君律師
被      告  國寶人壽保險股份有限公司
法定代理人  曾慶豐
訴訟代理人  甲○○
複代理人    丁○○
上列當事人間請求給付保險金事件，本院於民國97年4月17日言
詞辯論終結，判決如下：
    主    文
被告應給付原告新臺幣貳佰萬陸仟伍佰元，及自民國九十六年二
月十三日起至清償日止，按年息百分之十計算之利息。
原告其餘之訴駁回。
訴訟費用由被告負擔百分之九十九，餘由原告負擔。
本判決原告勝訴部分，於原告以新臺幣陸拾陸萬玖仟元供擔保後
，得假執行；但被告如以新臺幣貳佰萬陸仟伍佰元為原告預供擔
保，得免為假執行。
原告其餘假執行之聲請駁回。
    事實及理由
壹、程序方面：
一、按法定代理人死亡或其代理權消滅者，訴訟程序在有法定代
    理人或取得訴訟能力之本人，承受其訴訟以前當然停止；其
    有訴訟代理人時不適用之；另承受訴訟人，於得為承受時，
    應即為承受之聲明；民事訴訟法第170條、第173條、第175
    條分別定有明文。經查本件被告之法定代理人，於民國96年
    11月23日由乙○○變更為曾慶豐，有其提出之聲明承受訴訟
    狀及公司變更登記表影本1份在卷可稽，經核與前開規定相
    符，應准其承受訴訟，合先敘明。
二、次按訴狀送達後，原告不得將原訴變更或追加他訴，但擴張
    、減縮應受判決事項之聲明者，不在此限，民事訴訟法第25
    5條第1項第3款定有明文。本件原告起訴時，請求被告應給
    付原告保險金新台幣（下同）2,263,500元及自96年2月13日
    起至清償日止按年息百分之10計算之利息，嗣於97年4月1日
    減縮聲明為：被告應給付原告2,025,750元及自96年2月13日
    起至清償日止按年息百分之10計算之利息。經查原告減縮聲
    明部分，核與上述民事訴訟法規定相符，應予准許。
貳、實體部分：
一、原告起訴主張：原告於93年8月23日向被告投保永泰終身保
    險（93年度，保險單號碼：0000000000），並簽訂老年住院
    醫療提前給付保險金批註條款，並附加保附約定期保險附約
    （93）、防癌終身健康保險附約5單位（93）（下稱系爭癌
    症保險契約）、溫馨醫療日額保險附約10單位（系爭醫療保
    險契約）。原告於95年3月31日起至96年6月27日止，因癌症
    至李綜合醫院大甲分院門診及住院治療，累計住院天數為19
    5天，門診日數56次，依據兩造間之系爭癌症保險契約及系
    爭醫療保險契約之約定，被告應給付原告系爭醫療保險契約
    之癌症住院醫療保險金975,000元、癌症門診醫療保險金157
    ,500 元、癌症在家療養保險金487,500元共1,620,000元；
    系爭醫療保險契約之住院醫療日額保險金195,000元、醫療
    雜費保險金97,500元、居家療養保險金97,500元、門診醫療
    保險金15,750元，共405,750元。原告依系爭癌症及醫療保
    險契約得向被告請求之保險金共為2,025,750元（1620,00
    0+，405,750=0000000），爰依保險契約之法律關係提起本
    訴，並聲明：(1)被告應給付原告新台幣202萬5750元整，及
    自96年2月13日起至清償日止，按年息百分之10計算之利息
    。(2 )願供擔保請准宣告假執行。
二、被告則以：原告至李綜合醫院大甲分院均係在舒緩癌症化學
    治療後引起之後遺症如疼痛、噁心等。而系爭癌症保險契約
    及醫療保險契約未將上述癌症化學治療後引起之後遺症明文
    列入保單條款；且上述因舒緩癌症化學治療後引起之後遺症
    如疼痛、噁心亦非系爭癌症及醫療保險契約約定之「癌症引
    起之併發症」「因疾病引起之併發症」，自均難謂被告公司
    應對此負給付保險金之義務云云置辯。並聲明：(1)原告之
    訴駁回。(2) 如受不利判決，願供擔保免為假執行。
三、本件兩造不爭執之事項：
  (一)原告於93年8月23日向被告投保永泰終身保險（93年度，保
    險單號碼：0000000000），並簽訂老年住院醫療提前給付保
    險金批註條款，並附加保附約定期保險附約（93）、防癌終
    身健康保險附約5單位（93）、溫馨醫療日額保險附約10單
    位。
  (二)原告於94年5月25、26及27日因乳癌而至李綜合醫院大甲分
    院就醫，另於94年5月31日因左側乳房惡性腫瘤至中國醫藥
    大學附設醫院住院治療，於同年6月1日接受乳房腫瘤切除手
    術，於同年月6日出院，之後又多次住院接受乳房清創手術
    、人工血管植入術、化學治療，至今仍持續追蹤治療。原告
    罹患癌症後，乃依據保險契約書之約定，向被告提出相關理
    賠文件，申請保險金給付，未獲被告給付，經原告對被告提
    起給付保險金之訴訟，經本院95年保險字第17號民事判決原
    告勝訴確定後，被告已依約給付該部分之保險金。
  (三)兩造所簽訂之防癌終身健康保險附約 (93)第14、15、19條
    約定，癌症住院醫療、癌症門診醫療、癌症在家療養保險金
    的給付係以被保險人以癌症為直接原因或癌症所引起的併發
    症，接受治療為給付保險金之原因。另溫馨醫療日額保險附
    約第6條第1項第1、6、7、8款亦規定，住院醫療日額、醫療
    雜費、出院居家療養、門診醫療保險金的給付係以被保險人
    因疾病或傷害，或因此所引起之併發症為給付原因。
  (四)原告於95年3月31日起至96年6月27日止，至李綜合醫院大甲
    分院門診及住院治療，累計住院天數為195天，門診日數56
    次。
  (五)依系爭癌症保險契約第11條及醫療保險契約第12條之規定：
    被告應於收齊文件後15日內給付保險金，原告於96年1月29
    日備齊文件向被告申請保險金給付，被告應於15日內即96年
    2月12日前給付，被告迄今未給付，則依上揭條文約定，原
    告得請求自96年2月13日起至清償日止，按年息百分之10計
    算之利息。
四、本件原告主張於95年3月31日起至96年6月27日止，至李綜合
    醫院大甲分院門診及住院治療，累計住院天數為195天，門
    診日數56次，均係因以癌症為直接原因或癌症所引起的併發
    症，並經醫師或醫院診斷必須接受住院治療及未住院而接受
    門診治療，依系爭癌症及醫療保險契約，被告自應給付原告
    住院195天及門診56次之保險金，被告則以：乳癌化學治療
    後引起之後遺症（即疼痛）非屬癌症併發症，均非屬系爭癌
    症及醫療保險契約明文約定之承保範圍，伊無理賠之義務云
    云置辯，是本件兩造爭執在於原告之上述住院及門診，是否
    均為以癌症為直接原因或癌症所引起的併發症，茲詳述如下
    ：
  (一)依兩造簽訂之系爭癌症契約於第14條、15條及第19條分別規
    定：「被保險人…經醫院診斷確定罹患癌症，並以癌症為直
    接原因或癌症所引起的併發症，經醫師或醫院診斷必須接受
    住院治療者…」，「被保險人…經醫院診斷確定罹患癌症，
    並以癌症為直接原因或癌症所引起的併發症未住院而接受門
    診治時…」、「被保險人…符合第14條的約定接受住院治療
    後出院在家療養者…」而得請求癌症住院醫療、癌症門診醫
    療及癌症在家療養保險金；再依兩造簽訂之系爭醫療保險契
    約第6條亦規定：「被保險人…因疾病或傷害，或因此所引
    起之併發症，經醫師或醫院診斷確定必須住院治療時…依下
    列各款約定給付保險金：一住院醫療日額保險金：按實際住
    院日額、…六醫療雜費保險金：以實際住院日數給付、…七
    出院居家療養金保險金：被保險人出院後…以實際住院日數
    給付…八門診醫療保險金：被保險人於住院前後各七日（含
    ）內必須接受門診治療時…實際門診次數給付」此有兩造不
    爭執之系爭癌症及醫療契約附卷可參，足見本件原告依系爭
    癌症及醫療保險契約所得請求之癌症住院醫療、癌症門診醫
    療、癌症在家療養保險金係以被保險人罹「癌症」，以癌症
    為直接原因或癌症所引起的併發症之住院或門診為給付原因
    ；另住院醫療日額、醫療雜費、出院居家療養及門診醫療保
    險金之給付亦以因疾病或傷害，或因此所引起之併發症之住
    院、門診為給付原因。
  (二)再依本院向李綜合大甲醫院函查原告於95年3月1日至96年6
    月30日於該院之住院、門診是否均基於以癌症為直接原因或
    癌症所引起的併發症而為之住院、門診，經該院函覆為「患
    者戊○○女士罹患乳癌併全身多處骨轉移，致多處骨頭疼痛
    難耐，須依賴止痛針緩解病情，若做完化學治療後更是疼痛
    之極，且化療後伴有嘔吐、噁心之副作用，故收院治療。每
    次住院皆以兼治癌症本身及其化療之併發症兼而有門診以癌
    本身之疼痛為治療重點」，此有李綜合大甲醫院97年2月25
    日李醫事0970000066號函附卷可參，是本件原告於95年3月
    31日至96年6月27日之間之住院195天及門診56次，自均屬以
    癌症為直接原因或癌症所引起的併發症而為之住院、門診，
    自符合系爭癌症保險契約第14條、15條及第19條規定及系爭
    醫療保險契約第6條所得請領保險金之規定。被告猶辯稱原
    告之門診及住院所治療之疼痛非屬癌症併發症，與系爭癌症
    及醫療保險契約條款約定不符，伊不負給付保險金之責云云
    ，即非可取。
  (三)綜上所述，原告於95年3月31日至96年6月27日之間之住院
    195天及門診56次，既均屬以癌症為直接原因或癌症所引起
    的併發症而為之住院、門診，自符合系爭癌症保險契約第14
    條、15條及第19條規定及系爭醫療保險契約所第6條得請領
    保險金之規定，則原告所得請求之金額如下：
  1.系爭癌症保險契約部分：
    (1)依契約第14條可請求癌症住院醫療保險金：
      原告購買5個單位，住院天數195天，被告應給付原告
      975000元。（10005195=975000）
    (2)依契約第15條可請求癌症門診療保險金：
      原告購買5個單位，門診次數共56次，被告應給付原告
      140000元。（500556=140000）
    (3)依契約第19條可請求癌症在家療養保險金：
      原告購買5個單位，住院天數195天，被告應給付原告
      487500元。（5005195=487500）
    (4)綜上，依系爭癌症保險契約，原告得請求共0000000元。
      （975000+140000+487500=0000000）
  2.系爭醫療保險契約部分：
    (1)依契約第6條第1項第1款可請求住院醫日額保險金：
      原告投保10單位，住院天數195天，被告應給付原告
      195000元（10010195=195000）。
    (2)依契約第6條第1項第6款可請求醫療雜費保險金：
      原告投保10單位，住院天數195天，被告應給付原告
      97500元（5010195=97500）。
    (3)依契約第6條第1項第7款可請求出院居家療養保險金：
      原告投保10單位，住院天數195天，被告應給付原告
      97500元（5010195=97500）。
    (4)依契約第6條第1項第8款可請求門診醫療保險金：
      原告投保10單位，門診次數56次，被告應給付原告
      14000元（251056=14000）
    (5)綜上：依系爭醫療保險契約，原告得請求共404000元。（
      195000+97500+97500+14000=404000）
五、從而，原告依據系爭癌症及醫療保險契約之法律關係，請求
    被告給付0000000元（0000000+404000=0000000），及自96
    年2月13日起至清償日止按年息10%計算之利息，即屬有據，
    應予准許；至於原告逾此部分之請求，則無理由，不應准許
    。
六、又原告及被告陳明願供擔保分別聲請宣告假執行、免為假執
    行，就原告勝訴部分，均核無不合，爰各酌定相當之擔保金
    額准許之；至於原告敗訴之部分，其假執行之聲請已失所附
    麗，應併予駁回。
七、本件事證已臻明確，兩造其他攻擊防禦方法及所提之證據資
    料，因與本件判決結果不生影響，爰無庸一一加以審究，附
    此敘明。
八、訴訟費用負擔及假執行宣告之依據：民事訴訟法第79條、第
    390條第2項、第392條第2項。
中    華    民    國    97    年    4    月    30   日
                  民事第二庭    法  官  涂秀玲
正本係照原本作成。
如對本判決上訴，須於判決送達後20日內向本院提出上訴狀。
中    華    民    國    97    年    4    月    30   日
                                書記官


司法院資訊處製作；財團法人民間司法改革基金會備份。
